臺灣苗栗地方法院刑事判決　　　　　　　100年度易字第101號
公　訴　人　臺灣苗栗地方法院檢察署檢察官
被　　　告　劉正發
選任辯護人　江錫麒律師
　　　　　　黃淑齡律師
　　　　　　張麗琴律師
被　　　告　徐玄綱
被　　　告　蔡竹輝
被　　　告　黃秀珠
上　一　人
選任辯護人　羅秉成律師
　　　　　　戴愛芬律師
上列被告等因竊盜等案件，經檢察官提起公訴（100 年度偵字第
516 、584 號），因被告於準備程序為有罪之陳述，爰依簡式審
判程序判決如下：
    主  文
劉正發共同犯攜帶兇器竊盜罪，共肆罪，均累犯，各處有期徒刑
捌月，扣案如附表一所示之物均沒收。又犯攜帶兇器竊盜罪，累
犯，處有期徒刑捌月，扣案如附表二所示之物均沒收。應執行有
期徒刑貳年陸月，扣案如附表一、二所示之物均沒收。
徐玄綱共同犯攜帶兇器竊盜罪，共肆罪，均累犯，各處有期徒刑
陸月，如易科罰金，均以新臺幣壹仟元折算壹日，扣案如附表一
所示之物均沒收。應執行有期徒刑壹年捌月，如易科罰金，以新
臺幣壹仟元折算壹日，扣案如附表一所示之物均沒收。
蔡竹輝共同故買贓物，共伍罪，各處有期徒刑貳月，如易科罰金
，均以新臺幣壹仟元折算壹日。應執行有期徒刑柒月，如易科罰
金，以新臺幣壹仟元折算壹日。
黃秀珠共同故買贓物，共伍罪，各處有期徒刑肆月，如易科罰金
，均以新臺幣壹仟元折算壹日。應執行有期徒刑壹年貳月，如易
科罰金，以新臺幣壹仟元折算壹日。
    犯罪事實及理由
壹、犯罪事實：
一、劉正發前因毒品案件經法院判處有期徒刑6 月確定，於民國
    98年8 月31日執行完畢出監；徐玄綱亦曾因毒品案件，經法
    院判處有期徒刑4 月確定，於98年4 月15日易科罰金執行完
    畢；黃秀珠曾因贓物案件，經臺灣新竹地方法院檢察署檢察
    官為緩起訴，緩起訴期間至97年4 月1 日屆滿，惟上述3 人
    均未知悔改。
二、劉正發、徐玄綱共同意圖為自己不法所有之犯意聯絡，分持
    客觀上具有危險性之油壓剪3 支（大型1 支為劉正發所有，
    小型2 支為徐玄綱所有）、鑿子3 支（劉正發所有）、電桿
    插銷2 支（徐玄綱所有）、老虎鉗3 支（2 支為劉正發所有
    ，1 支為徐玄綱所有）、棉繩3 條（1 條為劉正發所有、2
    條為徐玄綱所有）、工作手套5 雙（劉正發所有）、雨鞋2
    雙（黑色雨鞋為徐玄綱所有，綠色雨鞋為劉正發所有）、黑
    色手提袋1 個（徐玄綱所有）等物，為下列犯行：
（一）劉正發搭乘由徐玄綱駕駛其所有Q8-8858 號自用小客車，
      在100 年1 月2 日凌晨1 時許，抵達彰化縣鹿港鎮溝墘里
      棋盤巷80之1 號旁水溝田埂邊，以上述工具在臺灣電力股
      份有限公司彰化區營業處（下略稱臺電彰營處）之溝墘變
      電所IT24饋線之棋盤高幹9 、低1 至低2 與11 x1 、低1
      至低2 電桿處（供電600 伏特），剪下直徑22 m/ ㎡之聚
      氯乙烯（PVC ）外皮之銅玻璃電線（俗稱PVC 風雨線），
      長度約469 公尺，得手後劉正發即與其在永志資源回收社
      工作之朋友蔡竹輝聯繫，約定後劉正發與徐玄綱於同日清
      晨6 時許，將所竊得之電纜載至新竹市○○區○○路6 段
      之永志資源回收社，由明知電纜為贓物之永志資源回收社
      負責人黃秀珠過磅後，並提出新臺幣（下同）4 萬元予知
      情之蔡竹輝，由蔡竹輝轉交予劉正發而故買之，劉正發得
      款後將1 萬5 千元分予徐玄綱，餘款2 萬5 千元由其留下
      花用。
（二）劉正發搭乘由徐玄綱駕駛其所有Q8-8858號自用小客車，
      復於同年1 月8 日凌晨1 時許，至彰化縣大村鄉○○段54
      1 地號，再以上述工具在臺電彰營處之員林變電所IC23饋
      線之大村74x4低2 至低5 電桿處，剪下直徑22 m/ ㎡之聚
      氯乙烯外皮之600 風雨線，長度約536 公尺，得手後再循
      上述管道，在同日清晨6 時許，於同上地點，將竊得之電
      纜以上述方式出售予明知為贓物之黃秀珠與蔡竹輝，得款
      約2 至3 萬元，劉正發將其中1 萬元交予徐玄綱，餘款自
      行留下花用。
（三）劉正發搭乘由徐玄綱駕駛其所有Q8-8858 號自用小客車，
      再於同年1 月10日凌晨1 時許，至彰化縣大村鄉○○村○
      ○段第281 地號，再以上述工具在臺電彰營處之員林變電
      所員東饋線之大村82x17 、低2 至低5 與大村89y 3 至低
      4 、89y6至低2 電桿處，剪下直徑22m/㎡之聚氯乙烯外皮
      風雨線，長度達1074公尺，得手後再循上述管道，在同日
      清晨6 時許，於同上地點，將竊得之電纜以上述方式出售
      予明知為贓物之黃秀珠與蔡竹輝，得款約2 至3 萬元，劉
      正發將其中1 萬元交予徐玄綱，餘款自行留下花用。
（四）劉正發搭乘由徐玄綱駕駛其所有Q8-8858號自用小客車，
      又於同年1 月12日凌晨1 時許，至彰化縣大村鄉○○村○
      ○○段第198 之5 地號，再以上述工具在臺電彰營處之員
      林變電所IC23饋線之擺塘17x3至低1 、17x3至17x4與17x4
      至低1 電桿處，剪下直徑22m/㎡聚氯乙烯外皮之風雨線，
      長度達461 公尺，得手後再循上述管道，在同日清晨6 時
      許，於同上地點，將竊得之電纜以上述方式出售予明知為
      贓物之黃秀珠與蔡竹輝，得款約2 至3 萬元，劉正發將其
      中1 萬元交予徐玄綱，餘款自行留下花用。嗣被告徐玄綱
      於犯罪被發覺前，主動供出上開（一）至（四）之4 次攜
      帶兇器竊盜犯行而接受裁判（均符合自首規定）。
三、劉正發、徐玄綱再攜帶上述工具，由劉正發駕駛其5660-B6
    號自用小客車，徐玄綱駕駛其所有Q8-8858 號自用小客車，
    於同年1 月18日凌晨1 時許，至彰化縣大村鄉準備再度行竊
    時，適有警車行經，劉正發、徐玄綱遂決意分頭各自單獨行
    竊，惟徐玄綱擔心失風而未行竊，劉正發則轉往彰化縣鹿港
    鎮○○里○○路183 巷附近，以上述工具在臺電彰營處之鹿
    東變電所IO26饋線之鹿中#53 至#53 之1 、#58x4 、#58x9
    至#58x12電桿處，剪下直徑22m/㎡聚氯乙烯外皮之風雨線與
    裸硬銅線，合計長度達348 公尺（銅玻璃電線長115 公尺、
    裸硬銅線長233 公尺），得手後再循上述管道，在同日清晨
    6 時許，於同上地點，將竊得之電纜出售予明知為贓物之黃
    秀珠與蔡竹輝，得款約7 千餘元。
四、苗栗縣警察局於下列時、地查獲上述竊盜等犯行：
（一）在100 年1 月18日上午10時許，在苗栗縣苗栗市○○街立
      國碩遊藝場前，對徐玄綱所有Q8-8858號 自用小客車進行
      搜索，查獲油壓剪2 支（大型、小型各1 支）、鑿子3 支
      、電桿插銷2 支、老虎鉗2 支、棉繩2 條、工作手套5 雙
      、雨鞋2 雙（分別為黑色與綠色）等物。
（二）續於同日上午10時20分許，至徐玄綱苗栗市○○里○○鄰○
      ○○街101 號住處搜索，查獲小油壓剪1 支、老虎鉗1 把
      、棉繩1 條、黑色手提袋1 個，經徐玄綱之供述，得知徐
      玄綱與劉正發共同竊取電纜等案後，再於同日上午11時30
      分許，至劉正發苗栗縣造橋鄉大西村4 鄰赤崎仔8 之9 號
      住處搜索，查獲諾基亞牌手機1 支（內附0000-000*** 號
      SIM 卡1 張）、電子磅秤1 個（上2 扣案物涉及他案部分
      由檢察官另行偵辦），經劉正發之供述，復於100 年1 月
      26日上午11時許，至永志資源回收社位於新竹縣寶山鄉址
      ，查獲臺電彰營處所有之裸硬銅線、PVC 風雨線合計170
      公斤（其中PVC 風雨線仍有外皮，裸硬銅線本無外皮，2
      者直徑均為22m/㎡）、新竹縣政府警察局舊貨業收購舊貨
      一覽表1 張，並取得永志資源回收社（統一編號為000000
      00號）之營利事業登記證影本1 份。
五、案經苗栗縣警察局移送臺灣苗栗地方法院檢察署檢察官偵查
    起訴。
貳、證據名稱：
一、被告劉正發、徐玄綱、蔡竹輝、黃秀珠於警詢、偵查中之供
    述及審理中之自白。
二、證人顏允賜、曾塗城、彭宏業於警詢之證述。
三、劉正發帶同警察履勘現場之相片14張、徐玄綱帶同警察履勘
    現場之相片13張。
四、100 年1 月3 日與1 月18日鹿和巡修課之電力線路失竊現場
    調查報告表各1 份。
五、100 年1 月10曰、11日、13日員林巡修課之電力線路失竊現
    場調查報告表各1 份。
六、扣案之臺電彰營處所有之裸硬銅線、PVC 風雨線合計170 公
    斤。
七、扣案之油壓剪3 支、鑿子3 支、電桿插銷2 支、老虎鉗3 支
    、棉繩3 條、工作手套5 雙、黑色雨鞋及綠色雨鞋各1 雙、
    黑色手提袋1 個。
參、論罪科刑之說明：
一、按攜帶兇器竊盜，祇須行竊時攜帶具有危險性之兇器為已足
    ，並不以攜帶之初有行兇之意圖為必要，此所謂兇器，其種
    類並無限制，凡客觀上足對人之生命、身體、安全構成威脅
    ，具有危險性之兇器均屬之，且祇須行竊時攜帶此種具有危
    險性之兇器為已足，並不以攜帶之初有行兇之意圖為必要（
    最高法院79年臺上字第5253號判例意旨參照）。經查，被告
    劉正發、徐玄綱於100 年1 月2 日、同年1 月8 日、同年1
    月10日、同年1 月12日共同攜帶油壓剪3 支、鑿子3 支、老
    虎鉗3 支等物，並以油壓剪剪斷電纜線而竊取之，另劉正發
    於同年1 月18日亦攜帶上開工具，並以油壓剪剪斷電纜線而
    竊取之等情，業為被告2 人所自承。而上開油壓剪、鑿子、
    老虎鉗等物，均係尖型鋒利之物，且為金屬製品質地堅硬，
    客觀上足以對人之生命、身體、安全造成危險，為可供兇器
    使用之物。是核其2 人所為，均係犯刑法第321 條第1 項第
    3 款之攜帶兇器竊盜罪。復查，本件被告劉正發、徐玄綱所
    竊得之電纜線均係屬臺灣電力股份有限公司所有，該電纜線
    應為電業法第105 條所定之電線無訛，則被告竊取臺灣電力
    公司所有電線之犯行，即應依電業法第105 條之規定，從重
    處斷。復按電業法之上揭規定因該法條本身並無「刑」之規
    定，並非完備之刑罰法規，僅係說明有上開犯罪行為者，均
    依刑法之規定從重處斷，從而該規定應定性為量刑規範，並
    不能認為電業法第105 條係普通刑法規定之特別規定（最高
    法院95年度臺上字第1557號、96年度臺上字第748 號判決意
    旨參照）。此與具刑法分則加重性質，係就法定刑之有期徒
    刑或罰金之最高度及最低度同加之不同。是電業法第105 條
    並非創設一獨立之罪名，故於犯罪主文僅列攜帶兇器竊盜即
    可，無須再載明其係「犯電業法第105 條之竊盜罪」之旨。
    又檢察官起訴書固漏論電業法第105 條之條文，惟檢察官於
    起訴書就此事實既已敘及，本院自應予以審理，且無變更起
    訴法條之必要，均附此敘明（臺灣高等法院暨所屬法院98年
    法律座談會刑事類提案第13號研討結果參照）。
二、按行為後法律有變更者，適用行為時之法律，但行為後之法
    律有利於行為人者，適用最有利於行為人之法律，刑法第2
    條第1項定有明文。於被告行為後，刑法第321 條第1 項第3
    款規定於100 年1 月26日經總統公布修正，於同年月28日生
    效，有關該條款前、後規定之構成要件均屬相同，但修正前
    之法定刑為「6 月以上、5 年以下有期徒刑」，而修正後之
    法定刑則為「6 月以上、5 年以下有期徒刑，得併科新臺幣
    10萬元以下罰金」，比較新、舊法之結果，被告劉正發、徐
    玄綱各次攜帶兇器竊盜行為時之舊法對其較為有利，揆諸前
    開刑法第2 條第1 項前段之規定，本件自應適用被告行為時
    之舊法。
三、核被告劉正發、徐玄綱所為，均係犯刑法第321 條第1 項第
    3 款之攜帶兇器竊盜罪，2 人共犯4 次，為共同正犯，劉正
    發所犯5 次、徐玄綱所犯4 次，犯意均各不同，應分論併罰
    。核被告黃秀珠、蔡竹輝所為，均係犯同法第349 條第2 項
    之故買贓物罪，2 人共同犯罪5 次，為共同正犯，且犯意各
    別，亦應分論併罰。
四、被告劉正發、徐玄綱前均曾受徒刑之執行，有臺灣高等法院
    被告前案紀錄表在卷可稽，其於有期徒刑執行完畢後，5 年
    內故意再犯本件有期徒刑以上之罪，均為累犯，應依法加重
    其刑。另被告徐玄綱4 次共同竊盜犯行，均於犯罪被發覺前
    ，主動供出而接受裁判，是應依刑法第62條減輕其刑，並依
    法先加後減之。
五、爰審酌被告劉正發、徐玄綱2 人均年值青壯，不思循正軌謀
    生，竟竊取公用之臺電公司所有之電纜線，影響用電人之安
    全，造成民眾生活不便及臺電公司之正常營運，耗費數倍費
    用修復，所為實值非難，且被告2 人均曾有多次判罪執行紀
    錄，素行非佳，有臺灣高等法院被告前案紀錄表附卷可稽，
    仍不知警惕，再犯本案，實不足取。另被告蔡竹輝前無任何
    犯罪紀錄，被告黃秀珠僅於82年曾犯賭博罪，經判處有期徒
    刑6 月，亦有臺灣高等法院被告前案紀錄表在卷可稽，素行
    尚可，然不以合法途徑獲取正當利益及財物，竟貪圖私利而
    故買贓物，顯欠缺對他人財產權之尊重，造成原所有人追贓
    困難，助長財產犯罪之歪風。惟被告4 人犯後已坦承犯行，
    節省不必要之調查資源，併參酌被告劉正發之妻子前經人工
    流產手術、其母親因慢性腎衰竭長期接受規則血液透析治療
    不能中斷均亟需照護、被告徐玄綱有年幼小孩需撫養、被告
    蔡竹輝有貸款未付之經濟壓力、被告黃秀珠之父親現罹患肝
    癌末期合併淋巴血管轉移等情（以上有診斷證明書、放款交
    易明細、戶籍查詢資料等在卷可佐），及被告4 人之生活狀
    況、品行、犯罪之動機、目的、手段、所生危害等一切情狀
    ，分別量處如主文所示之刑，並諭知易科罰金之折算標準，
    並定其應執行之刑如主文所示。
六、按共同正犯因相互間利用他人之行為，以遂行其犯意之實現
    ，本於責任共同之原則，有關沒收部分，對於共犯間供犯罪
    所用之物，自均應為沒收之諭知。經查，扣案之大型油壓剪
    1 支、鑿子3 支、老虎鉗2 支、棉繩1 條、綠色雨鞋1 雙、
    手套5 雙均係被告劉正發所有，而扣案之小型油壓剪2 支、
    電桿插銷2 支、老虎鉗1 支、棉繩2 條、黑色雨鞋1 雙、黑
    色手提袋1 個則係被告徐玄綱所有，上開物品業據被告2 人
    供稱均係共同犯竊盜罪所用之物，爰均應依刑法第38條第1
    項第2 款之規定，於被告2 人共同攜帶兇器竊盜罪項下沒收
    。至被告劉正發另行攜帶上開工具單獨犯竊盜罪，惟其中小
    型油壓剪2 支、電桿插銷2 支、老虎鉗1 支、棉繩2 條、黑
    色雨鞋1 雙、黑色手提袋1 個係屬被告徐玄綱所有，而非被
    告劉正發所有，則上開被告徐玄綱所有之工具均不在被告劉
    正發該次攜帶兇器竊盜罪項下沒收，其餘之物仍爰依刑法第
    38條第1 項第2 款之規定沒收之。
七、至於公訴意旨固請求本院宣告命被告劉正發、徐玄綱2 人於
    刑之執行前，令入勞動場所，強制工作。惟按：
（一）保安處分係對受處分人將來之危險性所為之處置，以達教
      化與治療之目的，為刑罰之補充制度。我國現行刑法採刑
      罰與保安處分之雙軌制，要在維持行為責任之刑罰原則下
      ，為強化其協助行為人再社會化之功能，以及改善行為人
      潛在之危險性格，期能達成根治犯罪原因、預防犯罪之特
      別目的。保安處分之措施亦含社會隔離、拘束身體自由之
      性質，其限制人民之權利，實與刑罰同，本諸法治國家保
      障人權之原理及刑法之保護作用，其法律規定之內容，應
      受比例原則之規範，使保安處分之宣告，與行為人所為行
      為之「嚴重性」、行為人所表現之「危險性」，及對於行
      為人未來行為之「期待性相當」。保安處分中之強制工作
      ，旨在對嚴重職業性犯罪及欠缺正確工作觀念或無正常工
      作因而犯罪者，強制其從事勞動，學習一技之長及正確之
      謀生觀念，使其日後重返社會，能適應社會生活。刑法第
      90條第1 項規定：「有犯罪之習慣或以犯罪為常業或因遊
      蕩或懶惰成習而犯罪者，於刑之執行前，令入勞動場所，
      強制工作。」，竊盜犯贓物犯保安處分條例第3 條第1 項
      規定：「18歲以上之竊盜犯、贓物犯，有下列情形之一者
      ，得於刑之執行前，令入勞動場所強制工作：1.有犯罪之
      習慣者。2.以犯竊盜罪或贓物罪為常業者。」。均係本此
      意旨而制定，而由法院視行為人之危險性格，決定應否交
      付強制工作，以達特別預防之目的（司法院大法官釋字第
      471 號解釋理由書參照）。
（二）查保安處分既應受比例原則之規範，使保安處分之宣告，
      與行為人所為行為之「嚴重性」、行為人所表現之「危險
      性」及對於行為人未來行為之「期待性」相當，而由法院
      視行為人之危險性格，決定應否令入勞動處所強制工作，
      以達預防之目的（最高法院91年度臺上字第4625號判決參
      照）。次查，被告劉正發雖曾有竊盜罪之科刑執行紀錄，
      然其犯罪時間均係在94年之前，被告徐玄綱前尚無竊盜罪
      之科刑執行紀錄，均難認其有犯罪習慣，其等因一時貪心
      萌生歹念而為本案犯行，然案發後自警詢、偵查、迄審理
      時均坦承犯行，節省不必要之調查資源，足見尚有悔意，
      其行為表現之嚴重性、危險性應非達於無可容忍之程度，
      依憲法比例原則之規範，認本案量處被告2 人如主文所示
      之刑，已足收警惕矯治之效，況就其未來行為之期待性而
      言，改正本案被告2 人竊盜犯行之有效方法，在於提供適
      當之更生保護、就業機會及社會扶助等，並非僅有執行強
      制工作之保安處分一途，而強制工作之保安處分係就被告
      人身自由之長期且嚴格之限制，自應從嚴認定之，是揆諸
      上揭規定與說明，本院認就被告2 人本件竊盜犯行予以處
      罰，即為已足，尚無併予諭知強制工作之必要，附此敘明
      。
八、應適用之法條：
（一）刑事訴訟法第273 條之1 第1 項、第299 條第1 項前段、
      第310 條之2 、第454 條第1 項。
（二）電業法第105 條。
（三）刑法第2 條第1 項前段、第28條、（修正前）第321 條第
      1 項第3 款、第349 條第2 項、第47條第1 項、第62條前
      段、第41條第1 項前段、第8 項、第51條第5 款、第38條
      第1 項第2 款。
（四）刑法施行法第1 條之1 。
九、本判決係依刑事訴訟法第310 條之2 、第454 條第1 項製作
    ，依法僅記載當事人欄、主文、犯罪事實、證據名稱以及應
    適用之法條，又量刑理由因有說明之必要，故併予敘明。如
    不服本判決，應於判決送達之日起10日內，向本院提起上訴
    （須附繕本）。
本案經檢察官黃俊鳴到庭執行職務。
中    華    民    國    100    年    3    月    10    日
                  刑事第二庭   法  官  魏宏安
以上正本證明與原本無異。如不服本判決應於收受判決後10日內
向本院提出上訴書狀，並應敘述具體理由。其未敘述上訴理由者
，應於上訴期間屆滿後20日內向本院補提理由書( 均須按他造當
事人之人數附繕本) 「切勿逕送上級法院」。告訴人或被害人如
對本判決不服者，應具備理由請求檢察官上訴，其上訴期間之計
算係以檢察官收受判決正本之日期為準。
                               書記官  張玉楓
中    華    民    國   100    年    3     月    10    日
附表一：油壓剪3 支、鑿子3 支、電桿插銷2 支、老虎鉗3 支、
        棉繩3 條、工作手套5 雙、黑色雨鞋及綠色雨鞋各1 雙
        、黑色手提袋1 個。
附表二：大型油壓剪1 支、鑿子3 支、老虎鉗2 支、棉繩1 條、
        綠色雨鞋1 雙、工作手套5 雙。
附錄本案論罪之法條全文：
（修正前）中華民國刑法第321條第1項
犯竊盜罪而有下列情形之一者，處6 月以上、5 年以下有期徒刑
：
一、於夜間侵入住宅或有人居住之建築物、船艦或隱匿其內而犯
    之者。
二、毀越門扇、牆垣或其他安全設備而犯之者。
三、攜帶兇器而犯之者。
四、結夥三人以上而犯之者。
五、乘火災、水災或其他災害之際而犯之者。
六、在車站、埠頭、航空站或其他供水、陸、空公眾運輸之舟、
    車、航空機內而犯之者。
中華民國刑法第349條第2項
搬運、寄藏、故買贓物或為牙保者，處5 年以下有期徒刑、拘役
或科或併科1 千元以下罰金。